【裁判字號】    98,上訴,2620
【裁判日期】    981118
【裁判案由】    偽造文書等
【裁判全文】
臺灣高等法院刑事判決                98年度上訴字第2620號
上  訴  人  臺灣基隆地方法院檢察署檢察官
上  訴  人
即  被  告  戊○○
                    樓
            乙○○
            丁○○
                    樓
            己○○
            甲○○
被      告  丙○○
                    樓
上列上訴人因被告等偽造文書等案件，不服臺灣基隆地方法院98
年度訴字第69號、第136 號，中華民國98年4 月29日第一審判決
（起訴案號：臺灣基隆地方法院檢察署97年度偵字第5214號，移
送併案及追加起訴案號：同署98年度偵字第703號），並對後述
部分之有罪及無罪判決提起上訴，本院判決如下：
    主  文
上訴駁回。
    事  實
一、甲○○曾因公共危險案件，經臺灣桃園地方法院以96年度桃
    交簡字第722 號簡易判決判處有期徒刑3 月（嗣裁定減為有
    期徒刑1 月15日確定），而於民國96年9 月13日易科罰金執
    行完畢。
二、緣王保智（另由檢察官偵辦）於大陸地區與大陸地區人民綽
    號「無敵」成年男子、真實姓名年籍不詳大陸地區成年女子
    共組詐欺集團，並自97年1 月間起，邀集戊○○、甲○○、
    丙○○、乙○○、丁○○、己○○等人陸續加入其所組之詐
    欺團體，推由屬詐欺團體成員之大陸女子、王保智、「無敵
    」、戊○○、甲○○、丙○○在大陸地區偽稱臺灣金融機構
    人員、或警察、或檢察官而撥打電話予臺灣地區人民，王保
    智並交付其所有之門號0000000000號行動電話（已滅失）予
    乙○○、丁○○、己○○，並用上揭門號聯絡在臺之乙○○
    、丁○○、己○○前往約定時地，由己○○假冒書記官、警
    員等身分向被害人取款，扣除乙○○分得贓款百分之4、丁○○分得贓款數千元、己○○分得贓款數千元後，餘款則由
    王保智分配與參與犯行之成員（其中戊○○可分得贓款百分
    之6、甲○○可分得贓款百分之4）等方式，向臺灣地區人民
    詐取財物，而分別由下列之人犯下列案件：
  (一)戊○○、甲○○、乙○○、丁○○、己○○、王保智與所屬
    詐欺集團成員大陸女子1名、「無敵」意圖為自己不法所有
    ，共同基於詐欺取財之犯意聯絡，於97年10月9日上午9時許
    ，王保智分配上揭各人假扮之角色後，隨由該詐騙集團大陸
    地區成年女子撥打電話至臺灣地區予壬○○，謊稱（略以）
    「我是高雄郵局人員，有人假冒你的身分在郵局開戶向他人
    詐騙，涉嫌詐欺案件」云云，為取信壬○○，嗣由甲○○在
    上址辦公室撥打電話向壬○○誆稱「我是高雄市警察局警員
    ，妳涉犯很多詐欺案件，現由檢察官偵辦中」云云，隨後由
    戊○○在上揭辦公室，於電話中冒稱為金融犯罪經濟科科長
    與壬○○對談，接續由「無敵」假冒檢察官，在上址辦公室
    撥打電話予壬○○，並謊稱（略以）「寄送2次傳票，為何
    沒有前去開庭，為了案件快速解決，必須先付新台幣20萬元
    至法院，會派司機前來取錢」云云，致壬○○不疑有他陷於
    錯誤前往郵局領款20萬元。而乙○○、丁○○、己○○收到
    所屬詐欺集團成員通知後，由丁○○駕車兼把風，乙○○把
    風，己○○假冒司機欲在桃園縣大園鄉某處向壬○○取款，
    惟壬○○領款後欲返家時，因忘記帶鑰匙，而與家人聯絡，
    為家人提醒始知受騙而未交付款項，致渠等未得逞。
  (二)戊○○、甲○○、乙○○、丁○○、己○○、王保智與所屬
    詐欺集團成員大陸女子1 名、「無敵」意圖為自己不法所有
    ，基於共同偽造公印、行使偽造公文書暨詐欺取財之犯意聯
    絡，先由王保智於不詳時、地偽造「臺灣台中地方法院檢察
    署印」公印1 枚，用以偽造「臺灣台中地方法院檢察署強制
    性資產凍結執行書」公文書1 紙，而於97年10月17日中午12
    時30分許，王保智分配上揭各人假扮之角色後，隨由該詐騙
    集團大陸地區成年女子撥打電話至臺灣地區予癸○○，謊稱
    （略以）「我是郵局人員，你在郵局的帳戶被詐騙集團利用
    ，詐騙他人金錢，你脫不了關係，要出庭作證」等語，為取
    信癸○○，嗣分由甲○○假冒警員、戊○○假冒金融犯罪經
    濟科科長及「無敵」假冒檢察官身分，接續在上址辦公室以
    電話向癸○○誆稱（略以）「為何接到傳票沒有前去開庭，
    要將你限制出境，必須先拿出新台幣10萬元交給書記官存到
    安全帳戶」云云，隨後甲○○在上址辦公室傳真偽造「臺灣
    台中地方法院檢察署強制性資產凍結執行書」公文書1紙，
    要求癸○○前往桃園市7-11國揚門市接收而行使之，並約定
    在桃園市○○路「家樂福」賣場門口交付現金，使癸○○不
    疑有他，欲前往桃園市○○路郵局領款。而乙○○、丁○○
    、己○○收到所屬詐欺集團成員通知後，由丁○○駕車兼把
    風，乙○○把風，己○○假冒書記官欲在桃園市○○路「家
    樂福」賣場門口向癸○○取款，惟癸○○領款前告知祖母上
    情，經祖母提醒始知受騙而未交付款項，渠等因而未得逞。
  (三)乙○○、丁○○、己○○、王保智與所屬詐欺集團成員大陸
    女子1 名、「無敵」意圖為自己不法所有，共同基於詐欺取
    財之犯意聯絡，於97年10月21日上午11時許，由該詐騙集團
    大陸地區成年女子撥打電話至臺灣地區予庚○，謊稱（略以
    ）「我是台中地方法院檢察署人員，為何寄送2 次傳票沒有
    到案說明」云云，隨後轉接由「無敵」接聽電話，並向誆稱
    「我是台中地方法院檢察署檢察官，如果要分案處理，要由
    移送之警察局申請才可以」云云，隨後要求庚○前往住處附
    近便利商店接收傳真資料。而乙○○、丁○○、己○○收到
    所屬詐欺集團成員通知後，丁○○、乙○○、己○○先集合
    ，並待「無敵」指示向庚○取款，惟庚○依約前往桃園市○○○街、宏昌十二街轉角處之7-11便利商店接收傳真文件後
    ，即發現遭詐騙，致渠等未得逞。
  (四)甲○○、乙○○、丁○○、己○○、王保智與所屬詐欺集團
    成員大陸女子1 名、「無敵」意圖為自己不法所有，共同基
    於詐欺取財之犯意聯絡，於97年11月3 日上午11時許，王保
    智分配上揭各人假扮之角色後，隨由該詐騙集團大陸地區成
    年女子撥打電話至臺灣地區予辛○○，謊稱（略以）「我是
    反詐騙人員，你家電話於97年9 月23日至同年月26日遭詐騙
    集團利用，轉接到門號0000000000，你已涉嫌詐欺案件，是
    詐騙集團之成員，你的部分證據已在台中市警察局」云云，
    為取信辛○○，嗣由甲○○在上址辦公室撥打電話向辛○○
    誆稱「我是台中市警察局警員，康園投顧有限公司詐財案已
    經移送地檢署，成員有黃美珠等共103 人，你是其中1 位，
    為何寄發2 次通知書均未到案說明，可以向檢察官求情說09
    23專案要分案處理，看檢察官同不同意」云云，隨後由「無
    敵」假冒臺灣高雄地方法院檢察署檢察官張介欽，在上址辦
    公室撥打電話予辛○○，並謊稱（略以）「如果要分案處理
    ，要由警察局申請才可以」云云，復將電話轉由甲○○接聽
    ，甲○○即向辛○○誆稱「你要全程配合，據實將每家郵局
    、銀行說出來，要將郵局存款13萬元領出，會由苗栗地方法
    院書記官前來管收，3 天內還你清白時，就會將錢返還」云
    云，致辛○○不疑有他，與對方約在苗栗縣北苗郵局右邊10
    0 公尺處收款。而乙○○、丁○○、己○○收到所屬詐欺集
    團成員通知後，由丁○○駕車兼把風，乙○○把風，己○○
    假冒書記官欲在上揭約定處向辛○○取款，惟辛○○出門後
    ，疑似遭詐騙，而前往北苗派出所報案，致渠等未得逞。
三、案經被害人壬○○、癸○○、庚○、辛○○訴請基隆市警察
    局報請臺灣基隆地方法院檢察署檢察官偵查起訴及臺灣基隆
    地方法院檢察署檢察官移送併辦暨追加起訴。
    理  由
壹、證據能力部分：
    按被告之自白，非出於強暴、脅迫、利誘、詐欺、疲勞訊問
    、違法羈押或其他不當方法，且與事實相符者，得為證據，
    刑事訴訟法第156 條第1 項定有明文，本件被告戊○○等均
    未就渠等於警詢、偵查中之自白主張有上揭情事，是被告戊○○等於警詢、偵查中之自白，得為證據。又被告以外之人
    於審判外之陳述，雖不符合刑事訴訟法第159 條之1 至第15
    9 條之4 之規定，但經當事人於審判程序同意作為證據，法
    院審酌該言詞陳述或書面陳述作成時之情況，認為適當者，
    亦得為證據，刑事訴訟法第159 條之5 第1 項定有明文。本
    件被告戊○○等對於本判決下列所引用被告以外之人於審判
    外之陳述，於本院審判程序均表示同意作為證據，本院審酌
    上開證據資料製作時之情況，尚無違法不當及證明力明顯過
    低之瑕疵之情形，爰依刑事訴訟法第159 條之5 第1 項規定
    ，認均具有證據能力。
貳、有罪部分
一、上揭犯罪事實，業據被告戊○○、甲○○、乙○○、丁○○
    、己○○、丙○○於警詢及偵查、原審及本院訊問時，均坦
    承不諱，核與證人壬○○、癸○○、辛○○於警詢（詳97年
    度偵字第5214號偵查卷第164 至167 頁、173 至174 頁）、
    證人庚○於警詢及原審審理時（詳98年度偵字第703 號偵查
    卷第103 至105 頁、原審98年3 月31日審判筆錄）指訴情節
    相符，並有門號0000000000號監聽譯文及通聯紀錄（附97年
    度偵字第5214號偵查卷第227頁至243頁）在卷可稽。本件犯
    罪手法，係先由含被告戊○○、甲○○、丙○○在內之詐騙
    集團成員，先在大陸地區撥打電話向被害人壬○○等人詐騙
    ，聯絡被害人交款事宜，或傳真偽造「臺灣台中地方法院檢
    察署強制性資產凍結執行書」公文書（被害人癸○○部分）
    ，用以取信被害人，再推由被告乙○○、丁○○、己○○負
    責出面收取被害人所交付之款項，而以此方式共同實施詐欺
    犯罪，顯見被告等就各該次之犯行與不詳詐騙集團所屬成員
    間，分別有犯意聯絡及行為分擔。至被害人癸○○雖將其收
    取之偽造「臺灣台中地方法院檢察署強制性資產凍結執行書
    」公文書1 紙撕毀丟棄，此有臺灣基隆地方法院檢察署公務
    電話紀錄單附卷足憑（附97年度偵字第5214號偵查卷第439
    頁），然被告甲○○於原審審理時坦承有傳真被害人癸○○
    所述之偽造「臺灣台中地方法院檢察署強制性資產凍結執行
    書」公文書1 紙，另其餘被告戊○○等人就此部分均自白犯
    行，是偽造「臺灣台中地方法院檢察署強制性資產凍結執行
    書」公文書1 紙雖未扣案，仍無礙此部分事實之認定，附此
    敘明。是本件事證明確，被告等犯行洵堪認定，應予依法論
    科。
二、按公文書係指公務員職務上製作之文書，刑法第10條第3 項
    定有明文。又刑法上偽造文書罪，係著重於保護公共信用之
    法益，即使該偽造文書所載名義製作人實無其人，而社會上
    一般人仍有誤信其為真正文書之危險，仍難阻卻犯罪之成立
    （最高法院54年度台上字第1404號判例意旨參照）。查上開
    偽造之「臺灣台中地方法院檢察署強制性資產凍結執行書」
    公文書，其上有偽造之「臺灣台中地方法院檢察署印」公印
    文，足以使一般人誤信其為公務員職務上所製作之真正文書
    之危險，自屬偽造之公文書無訛。核被告戊○○、甲○○、
    乙○○、丁○○、己○○，就事實二(一)之犯行（即被害人壬○○部分），均係犯刑法第339條第3項、第1項詐欺取財未
    遂罪；被告戊○○、甲○○、乙○○、丁○○、己○○，就
    事實二(二)之犯行（即被害人癸○○部分），均係犯刑法第21
    6條、第211條行使偽造公文書罪、第339條第3項、第1項詐
    欺取財未遂罪；被告乙○○、丁○○、己○○，就事實二(三)
    之犯行（即被害人庚○部分），均係犯刑法第339條第3項、
    第1項詐欺取財未遂罪；被告甲○○、乙○○、丁○○、己○○，就事實二(四)之犯行（即被害人辛○○部分），均係犯
    刑法第339條第3項、第1項詐欺取財未遂罪。被告戊○○、
    甲○○、乙○○、丁○○、己○○與王保智及其所組詐欺集
    團成員在大陸地區之不詳成年女子、「無敵」成年男子，分
    別就事實二(一)、(二)犯行、被告乙○○、丁○○、己○○與王
    保智及其所組詐欺集團成員在大陸地區之不詳成年女子、「
    無敵」成年男子，就事實二(三)犯行、被告甲○○、乙○○、
    丁○○、己○○與王保智及其所組詐欺集團成員在大陸地區
    之不詳成年女子、「無敵」成年男子，就事實二(四)犯行，分
    有犯意聯絡，行為分擔，為共同正犯。被告戊○○、甲○○
    、乙○○、丁○○、己○○以共同犯罪意思犯上述事實二(二)
    所示犯行，由共犯王保智所實行之偽造「臺灣台中地方法院
    檢察署印」公印暨公印文行為，係共同偽造「臺灣台中地方
    法院檢察署強制性資產凍結執行書」公文書之低度行為；又
    被告戊○○、甲○○、乙○○、丁○○、己○○以共同犯罪
    意思參與上述共同偽造公文書之行為係低度行為，應為共同
    參與行使之高度行為所吸收，均不另論罪。被告戊○○、甲○○、乙○○、丁○○、己○○，於事實二(二)之犯行，係以
    一共同行為觸犯行使偽造公文書罪、詐欺取財未遂罪等罪名
    ，為想像競合犯，依刑法第55條之規定，從較重之共同行使
    偽造公文書罪處斷。被告甲○○曾因公共危險案件，經臺灣
    桃園地方法院以96年度桃交簡字第722號簡易判決判處有期
    徒刑3月（嗣裁定減為有期徒刑1月15日確定），而於96年9
    月13日易科罰金執行完畢，有本院被告全國前案紀錄表可稽
    ，其於有期徒刑執行完畢後再故意犯本件共同行使偽造公文
    書等罪，為累犯，均應依刑法第47條第1項規定加重其刑。
    被告戊○○、甲○○、乙○○、丁○○、己○○，就事實二
    (一)部分所犯詐欺取財未遂罪、被告乙○○、丁○○、己○○
    ，就事實二(三)部分所犯詐欺取財未遂罪、被告甲○○、乙○○、丁○○、己○○，就事實二(四)部分所犯詐欺取財未遂罪
    ，均已著手施用詐術而尚未得手財物，犯罪均尚屬未遂，各
    依刑法第25條第2項之規定減輕其刑，並就被告甲○○部分
    分別依法先加後減之。被告戊○○、乙○○、丁○○、己○○、甲○○，於附表一、二、三、四、五所犯各罪，犯意各
    別，行為互殊，應予分論併罰。
三、原審本於同上見解，適用刑法第28條、第158 條第1 項、第
    216 條、第211 條、第339 條第1 項、第3 項、第55條、第
    47條第1 項、第25條第2 項、第51條第5 款、第219 條，刑
    法施行法第1 條之1 第1 項之規定，並審酌被告戊○○、甲○○、乙○○、丁○○、己○○，於正值盛年，不思循正當
    途徑獲取財物，卻冒用檢察署、司法警察等名義，或兼行使
    偽造之公文書，跨海實施電話詐騙行為，嚴重影響國家經濟
    秩序及社會治安，破壞民眾對檢察機關及司法警察機關之信
    任，被告戊○○等犯後均坦承犯行，業與被害人癸○○於原
    審達成和解之犯後態度，及其於本案犯行中之角色，參與犯
    罪分工之程度，並渠等犯罪之動機、目的及其智識程度、生
    活狀況等一切情狀，分別量處如附表一至五所示之刑，並就
    被告戊○○、甲○○、乙○○、丁○○、己○○如附表五所
    示之刑與本案已經判決確定部分之刑定其應執行之刑。另說
    明上開被告所處之刑，已足收懲治被告等人之效，公訴人具
    體求處之刑尚嫌過重，又本案之「臺灣台中地方法院檢察署
    印」公印各1 枚，雖均未扣案，惟無證據證明已滅失，依刑
    法第219 條規定，不問屬於犯人與否，均應併予宣告沒收之
    。未扣案之「臺灣台中地方法院檢察署強制性資產凍結執行
    書」公文書1 紙，業經被害人癸○○撕毀而滅失，是其上偽
    造之「臺灣台中地方法院檢察署印」印文，即不予宣告沒收
    。又被告乙○○、丁○○、己○○等人所共用門號00000000
    00號行動電話1 具，未據扣案，雖為共犯王保智所有，然已
    丟棄，業經被告丁○○於警詢中供述在卷，爰即不予宣告沒
    收。另在被告戊○○處扣得之門號0000000000號行動電話1
    具、被告乙○○處扣得之中國建設銀行廣東省分行存摺1 本
    、中國建設銀行海南省分行存摺1 本、提款卡1 枚、隨身碟
    1 具、門號000 0000000 號行動電話1 具、序號0000000000
    00000 號、0000000 00000000號行動電話各1 具、VIDEO PL
    AYER行動電話1 具、中華民國護照1 本、台胞證1 本、筆記
    本2 本、被告丁○○、丙○○處扣得之門號0000000000號、
    門號0000000000號、門號0000000000號、序號000000000000
    000 號行動電話各1 具、門號0000000000號SIM 卡1 枚、被
    告己○○處扣得之門號0000000000號行動電話1 具，並無證
    據證明上揭扣案物品與本件犯行有何直接關聯，爰不併予宣
    告沒收。另說明公訴意旨以：被告戊○○、甲○○、乙○○
    、丁○○、己○○共同基於僭行公務員職權之犯意聯絡，於
    上揭事實二(一)、(二)所示時地，由被告戊○○、甲○○冒充警
    務人員、檢察官等，撥打電話與被害人壬○○、癸○○，嗣
    推由被告丁○○駕車兼把風，被告乙○○把風，被告己○○
    假冒書記官等公務員，欲向被害人壬○○、癸○○詐騙財物
    ，因認被告戊○○、甲○○、乙○○、丁○○、己○○此部
    分尚涉犯刑法第158 條第1 項僭行公務員職權罪嫌；另被告
    甲○○、乙○○、丁○○、己○○共同基於僭行公務員職權
    之犯意聯絡，於上揭事實二(四)所示時地，由被告甲○○冒充
    警務人員，撥打電話予被害人辛○○，嗣推由被告丁○○駕
    車兼把風，被告乙○○把風，被告己○○假冒公務員，欲向
    被害人辛○○詐騙財物，因認被告甲○○、乙○○、丁○○
    、己○○此部分尚涉犯刑法第158 條第1 項僭行公務員職權
    罪嫌；另被告乙○○、丁○○、己○○共同基於僭行公務員
    職權、行使偽造公文書之犯意聯絡，於上揭事實二(三)所示時
    地，由在大陸地區王保智所組詐欺集團成員冒充警務人員、
    檢察官等人員，撥打電話予被害人庚○，嗣推由被告丁○○
    駕車兼把風，被告乙○○把風，被告己○○假冒公務員等待
    「無敵」指示向被害人庚○取款，惟被害人庚○依約前往桃
    園市○○○街、宏昌十二街轉角處之7-11便利商店接收傳真
    文件後，即發現遭詐騙。因認被告乙○○、丁○○、己○○
    此部分尚涉犯刑法第158 條第1 項僭行公務員職權罪嫌、第
    211 條、第216 條行使偽造公文書罪嫌。惟查：（一）按刑
    法第158 條第1 項所指冒充公務員而行使其職權之僭行職權
    罪，係指無此職權而僭越行使者而言，故行為人除冒充公務
    員之外，尚須有僭行越使職權之行為，始屬相當。而本案依
    被害人壬○○、癸○○、辛○○於警詢之證述（詳97年度偵
    字第5214號偵查卷第164 至167 頁、173 至174 頁）、及被
    害人庚○於警詢及原審審理時之證述（詳98年度偵字第703
    號偵查卷第103 至105 頁、原審98年3 月31日審判筆錄），
    足認被害人壬○○領款後與家人聯絡，經家人提醒始知受騙
    而未前往約定處；被害人癸○○領款前告知祖母，經祖母提
    醒始知受騙而未前往約定處；被害人庚○依約前往桃園市○○○街、宏昌十二街轉角處之7- 11 便利商店接收傳真文件
    後，即發現遭詐騙而未前往約定處；被害人辛○○出門後，
    疑似遭詐騙，而前往北苗派出所報案等節。另觀卷附門號
    0000000000號通聯譯文，可悉被告等於事跡敗露後，並無出
    面與被害人壬○○、癸○○、辛○○、庚○接洽之對話內容
    。從而，被告乙○○、丁○○、己○○無於事實二(一)、(二)、
    (三)、(四)所示時、地冒充公務員而僭行越使職權之行為，應堪
    認定；（二）又被告戊○○、甲○○雖在大陸地區冒充公務
    員身分而以電話向被害人壬○○、癸○○詐騙；被告甲○○
    在大陸地區冒充警察身分以電話向被害人辛○○詐騙；被告
    乙○○、丁○○、己○○於上揭事實(三)所示時地，推由在大
    陸地區王保智所組詐欺集團成員冒充警務人員、檢察官等人
    員，以電話向被害人庚○詐騙，然此僅係被告戊○○等所屬
    詐騙集團施用詐術之方法，而均無僭行越使公務員職權之行
    為，至為明灼；（三）再被害人庚○於原審審理時證述：「
    （問：對方有交付你何文件？）沒有。他只是傳真我的身分
    證號碼、帳號，沒有傳真其他文件給我。」、「我是先收到
    我家信箱裡的公文，是一張傳票，後來，他才打電話要我去
    收傳真機的傳真，有我身分證號碼及我銀行的資料，我怕了
    之後，我說我要去報警，就斷掉了。」、「（問：你拿到該
    傳票後，該傳票有無郵局的戳印？）我沒有注意看，我忘記
    了。」、「（問：該傳票你後來如何處理，你交給誰？）我
    交給警員。」等語（見原審98年3 月31日審判筆錄），從而
    ，被害人庚○之證詞無從證明當時在大陸地區之王保智所組
    詐欺集團成員交付之資料為何種公文書，況原審依職權向桃
    園縣政府警察局桃園分局、基隆市警察局調取被害人庚○交
    付之文書無著，此有原審卷附之98年4 月3 日基院慧刑正98
    訴69字第05201 號函、基隆市警察局職務報告足憑，是被害
    人庚○所收受者是否為公文書，俱無所悉。至自被告乙○○
    處扣得之隨身碟，其內雖有傳票、監管公文、教戰手冊等電
    磁紀錄，然被告乙○○於原審審理時供陳：該隨身碟係被告
    甲○○帶回臺灣交給伊，會有人來向伊拿隨身碟，伊不清處
    隨身碟之內容等語（詳原審98年4 月21日審判筆錄），況遍
    觀全卷，並無證據證明被告乙○○等人有利用扣案隨身碟之
    電磁紀錄為本案犯行，當不足為被告等不利之證據。綜上，
    本案此部分檢察官提出之證據尚不足以認定被告等有上開共
    同僭行公務員職權、行使偽造公文書之犯行。此外，復查無
    其他積極證據足認被告等有公訴意旨所述此部分犯行，惟被
    告等此部分若成立犯罪，依公訴意旨認定之犯罪事實所示，
    亦與被告等前開論罪科刑之犯行間，各具有想像競合犯之裁
    判上一罪關係，爰均不另為無罪之諭知。經核原審判決認事
    用法，並無不合，量刑亦稱妥適。被告戊○○、乙○○、丁○○、己○○、甲○○等人上訴意旨以上揭事實二(二)之犯行
    （即被害人癸○○部分）雖認定被告等人曾偽造「臺灣台中
    地方法院檢察署強制性資產凍結執行書」公文書一紙，並由
    被告甲○○將之傳真予被害人而行使之，惟本件並未扣得該
    偽造之公文書，原審遽以被告等人之自白認定被告行使偽造
    公文書之犯行，尚有調查未盡之違法，又被告等人犯罪後態
    度甚佳，原審量刑過重等語，指摘原審判決不當，另檢察官
    上訴意旨以被告戊○○、乙○○、丁○○、己○○、甲○○
    等人所涉上揭事實二(一)(二)(三)(四)之行為，另涉犯僭行公務員職
    權罪等語，指摘原審判決適用法律不當。惟查，被告戊○○
    、乙○○、丁○○、己○○、甲○○等5 人所為之論罪科刑
    ，均經原審詳予敘明其認定之理由及依據，並未違反論理法
    則、經驗法則，量刑亦未違反比例原則，上揭上訴意旨，均
    係就原審法院已經審酌之事項徒憑己見任意爭執，其上訴均
    無理由，應予駁回。
參、無罪部分
一、公訴意旨另以：被告戊○○、甲○○、丙○○共同基於詐欺
    取財、僭行公務員職權、行使偽造公文書之犯意聯絡，於97
    年1月間起，分別陸續加入王保智在大陸地區所組織之詐欺
    集團，由被告戊○○、甲○○、丙○○負責在大陸地區撥打
    電話，冒充偵查犯罪之公務員，於97年10月21日上午11時許
    ，撥打電話予被害人庚○，謊稱其涉嫌詐欺案件，需配合辦
    案交付款項等語，嗣被害人庚○陷於錯誤後，再推由共同被
    告乙○○、丁○○、己○○（該3人所涉詐欺取財未遂罪部
    分，業如前述）共持門號0000000000號行動電話1 具，與大
    陸地區之成員即時連絡，惟被害人庚○因接收詐欺集團成員
    傳真之文件後，即發現遭詐騙，而未得逞。因認被告戊○○
    、甲○○、丙○○均係犯刑法第158 條第1 項僭行公務員職
    權罪嫌、第216 條、第211 條行使偽造公文書罪嫌、第339
    條第3 項、第1 項詐欺取財未遂罪嫌。
二、按犯罪事實應依證據認定之，無證據不得認定犯罪事實，刑
    事訴訟法第154條第2項定有明文。又事實之認定，應憑證據
    ，如不能發現相當證據，或證據不足以證明，自不能以推測
    或擬制之方法，以為裁判基礎（最高法院40年台上字第86號
    判例意旨參照）。又依刑事訴訟法第161條第1項規定，檢察
    官就被告犯罪事實，應負舉證責任，並指出證明之方法。是
    公訴案件犯罪證據之蒐集及提起公訴後，對犯罪事實之舉證
    責任與指出證明之方法，均屬公訴人之職責，法院僅於當事
    人之主張及舉證範圍內進行調查證據，其經法定程序調查證
    據之結果，認已足以證明犯罪事實時，始得為犯罪事實之認
    定。若其為訴訟上之證明，於通常一般人仍有合理之懷疑存
    在，尚未達於可確信其真實之程度者，在該合理懷疑尚未剔
    除前，自不能為有罪之認定。是以，倘檢察官所提出之證據
    ，不足為被告有罪之積極證明，或其指出證明之方法，無從
    說服法院以形成被告有罪之心證，基於無罪推定之原則，自
    應為被告無罪判決之諭知（最高法院92年台上字第128號判
    例要旨及94年度台上字第2033號判決要旨參照）。
三、訊據被告戊○○、甲○○、丙○○均堅詞否認涉有上開犯行
    ，並均辯稱沒有參與詐騙被害人庚○之部分。公訴意旨認被
    告戊○○、甲○○、丙○○涉有上揭犯行，無非係以被害人
    庚○之證詞、卷附通訊監察譯文為主要論據。惟查：（一）
    被害人庚○於警詢及原審審理時，均指皆遭電話詐騙，未見
    過電話中之詐欺行為人，另被告戊○○、甲○○、丙○○於
    原審審理時應訊後，被害人庚○聽聞彼等之聲音後證稱：被
    告等之口音與當時電話中之口音不同，電話中的口音較老、
    接近外省口音等語（詳原審卷第234頁），尚難據此即認被
    告等確係對被害人庚○實施公訴人所指偽稱公務員、行使偽
    造公文書、詐欺取財之人；（二）另卷附門號0000000000、
    0000000000、0000000000、0000000000、0000000000、0000
    000000號等通訊譯文，俱無與本件詐騙被害人庚○有關之通
    話內容，而卷附門號0000000000號等通訊譯文，雖有關於共
    同被告乙○○、丁○○、己○○均於97年10月21日與在大陸
    地區不詳成年男子聯絡集合地點、向被害人庚○收款事宜之
    通話內容，惟仍無法執為被告戊○○、甲○○、丙○○有參
    與詐騙被害人庚○之不利證據。綜上，本件並無證據足以證
    明被告戊○○、甲○○、丙○○詐騙被害人庚○之行為，且
    公訴人亦未舉證證明被告戊○○、甲○○、丙○○與實際行
    為人有犯意聯絡及行為分擔，此外，本件並未自被告戊○○
    、甲○○、丙○○等處查扣任何與此部分相關之證據資料，
    自不能證明被告戊○○、甲○○、丙○○有此部分之犯罪。
四、原審就上揭起訴部分，因而為被告戊○○、甲○○、丙○○
    無罪之諭知，核無不合。檢察官上訴意旨雖以共同被告許迺
    偉自承當日接受指示而與共同被告丁○○、己○○等人集合
    ，欲向被害人庚○收款，既已集合而欲取款，顯見共同被告
    許迺偉、丁○○、己○○等人就該詐欺未遂犯行，已有犯意
    聯絡及行為分擔。另被告戊○○坦承：因為庚○不相信，所
    以沒有繼續與庚○講下去等語（判決書第19頁第14行），益
    證被告等人所組成之詐欺集團，就詐欺被害人庚○之犯行，
    均共謀而有犯意聯絡，依釋字第109 號共謀共同正犯之意旨
    及共同正犯一部行為全部負責之法理，自應認被告等人共同
    成立詐欺未遂罪等語，執以指摘原審無罪判決不當。惟查，
    本件被害人庚○部分，共同被告許迺偉、丁○○、己○○業
    經原審認定為詐欺取財未遂罪之共犯，惟依共同被告許迺偉
    之供述，並未明確指認被告戊○○、甲○○、許勝琪亦有實
    際參與，自不能以其供述，遽為認定被告戊○○、甲○○、
    許勝琪確有參與詐欺被害人庚○之行為。又查，被告戊○○
    雖於原審答辯時，曾供稱被害人庚○部分，伊當時在看電視
    ，有聽到對話內容在互罵，被害人不相信，沒有與被害人講
    下去，伊沒有與被害人講過電話等語，惟觀其所供內容，被
    告戊○○並未承認其有參與詐騙被害人庚○之行動，訊之被
    告戊○○亦否認有何參與詐騙庚○之犯行，此外復查無其他
    積極證據補強其上開供述之真實性，自難僅以其上開供述，
    逕認被告戊○○、甲○○、許勝琪確有此部分之犯行。是上
    訴所指仍屬臆測，尚不足採，其上訴為無理由，應予駁回。
據上論斷，應依刑事訴訟法第368條，判決如主文。
本案經檢察官孫冀薇到庭執行職務。
中    華    民    國    98    年    11    月    18    日
                  刑事第十九庭  審判長法  官 鄧振球
                                      法  官 彭幸鳴
                                      法  官 潘翠雪
以上正本證明與原本無異。
如不服本判決，應於收受送達後10日內向本院提出上訴書狀，其
未敘述上訴之理由者並得於提起上訴後10日內向本院補提理由書
（均須按他造當事人之人數附繕本）「切勿逕送上級法院」。
                                      書記官 陳嘉文
中    華    民    國    98    年    11    月    19    日
附錄：本案論罪科刑法條全文
刑法第158條：
冒充公務員而行使其職權者，處3 年以下有期徒刑、拘役或500
元以下罰金。
冒充外國公務員而行使其職權者，亦同。
刑法第216條：
行使第210條至第215條之文書者，依偽造、變造文書或登載不實
事項或使登載不實事項之規定處斷。
刑法第211條：
偽造、變造公文書，足以生損害於公眾或他人者，處1年以上7年
以下有期徒刑。
刑法第339條：
意圖為自己或第三人不法之所有，以詐術使人將本人或第三人之
物交付者，處5年以下有期徒刑、拘役或科或併科1000元以下罰
金。
以前項方法得財產上不法之利益或使第三人得之者，亦同。
前二項之未遂犯罰之。
附表一：被告戊○○所犯之罪所處之刑
┌─┬───────┬──────────────────────┐
│1 │犯罪事實二(一)  │戊○○共同犯詐欺取財未遂罪，處有期徒刑參月。│
├─┼───────┼──────────────────────┤
│2 │犯罪事實二(二)  │戊○○共同犯行使偽造公文書罪，處有期徒刑壹年│
│  │              │貳月，未扣案偽造「臺灣台中地方法院檢察署印」│
│  │              │公印1 枚沒收。                              │
└─┴───────┴──────────────────────┘
附表二：被告乙○○所犯之罪所處之刑
┌─┬───────┬──────────────────────┐
│1 │犯罪事實二(一)  │乙○○共同犯詐欺取財未遂罪，處有期徒刑參月。│
├─┼───────┼──────────────────────┤
│2 │犯罪事實二(二)  │乙○○共同犯行使偽造公文書罪，處有期徒刑壹年│
│  │              │貳月，未扣案偽造「臺灣台中地方法院檢察署印」│
│  │              │公印1 枚沒收。                              │
├─┼───────┼──────────────────────┤
│3 │犯罪事實二(三)  │乙○○共同犯詐欺取財未遂罪，處有期徒刑參月。│
├─┼───────┼──────────────────────┤
│4 │犯罪事實二(四)  │乙○○共同犯詐欺取財未遂罪，處有期徒刑參月。│
└─┴───────┴──────────────────────┘
附表三：被告丁○○所犯之罪所處之刑
┌─┬───────┬──────────────────────┐
│1 │犯罪事實二(一)  │丁○○共同犯詐欺取財未遂罪，處有期徒刑參月。│
├─┼───────┼──────────────────────┤
│2 │犯罪事實二(二)  │丁○○共同犯行使偽造公文書罪，處有期徒刑壹年│
│  │              │貳月，未扣案偽造「臺灣台中地方法院檢察署印」│
│  │              │公印1 枚沒收。                              │
├─┼───────┼──────────────────────┤
│3 │犯罪事實二(三)  │丁○○共同犯詐欺取財未遂罪，處有期徒刑參月。│
├─┼───────┼──────────────────────┤
│4 │犯罪事實二(四)  │丁○○共同犯詐欺取財未遂罪，處有期徒刑參月。│
└─┴───────┴──────────────────────┘
附表四：被告己○○所犯之罪所處之刑
┌─┬───────┬──────────────────────┐
│1 │犯罪事實二(一)  │己○○共同犯詐欺取財未遂罪，處有期徒刑參月。│
├─┼───────┼──────────────────────┤
│2 │犯罪事實二(二)  │己○○共同犯行使偽造公文書罪，處有期徒刑壹年│
│  │              │貳月，未扣案偽造「臺灣台中地方法院檢察署印」│
│  │              │公印1 枚沒收。                              │
├─┼───────┼──────────────────────┤
│3 │犯罪事實二(三)  │己○○共同犯詐欺取財未遂罪，處有期徒刑參月。│
├─┼───────┼──────────────────────┤
│4 │犯罪事實二(四)  │己○○共同犯詐欺取財未遂罪，處有期徒刑參月。│
└─┴───────┴──────────────────────┘
附表五：被告甲○○所犯之罪所處之刑
┌─┬───────┬──────────────────────┐
│1 │犯罪事實二(一)  │甲○○共同犯詐欺取財未遂罪，累犯，處有期徒刑│
│  │              │肆月。                                      │
├─┼───────┼──────────────────────┤
│2 │犯罪事實二(二)  │甲○○共同犯行使偽造公文書罪，累犯，處有期徒│
│  │              │刑壹年肆月，未扣案偽造「臺灣台中地方法院檢察│
│  │              │署印」公印1 枚沒收。                        │
├─┼───────┼──────────────────────┤
│3 │犯罪事實二(四)  │甲○○共同犯犯詐欺取財未遂罪，累犯，處有期徒│
│  │              │刑肆月。                                    │
└─┴───────┴──────────────────────┘


司法院資訊處製作；財團法人民間司法改革基金會備份。
